【裁判字號】    95,台上,5518
【裁判日期】    951005
【裁判案由】    偽造文書
【裁判全文】
最高法院刑事判決            九十五年度台上字第五五一八號
上  訴  人  甲○○
上列上訴人因偽造文書案件，不服台灣高等法院中華民國九十二
年十二月二十三日第二審更審判決（九十二年度上更(一)字第六四
０號，起訴案號：台灣板橋地方法院檢察署八十八年度偵字第二
二九九八號），提起上訴，本院判決如下：
    主  文
上訴駁回。
    理  由
按刑事訴訟法第三百七十七條規定：上訴於第三審法院，非以判
決違背法令為理由不得為之；是提起第三審上訴，應以原判決違
背法令為理由，係屬法定要件；如果上訴理由狀並未依據卷內訴
訟資料具體指摘原判決不適用何種法則或如何適用不當，或所指
摘原判決違法情事顯與法律規定得為第三審上訴理由之違法情形
不相適合時，均應認其上訴為違背法律上之程式，予以駁回。本
件原判決撤銷第一審科刑之判決，改判適用民國九十四年二月二
日修正，自九十五年七月一日施行前之刑法第四十一條第一項仍
論處上訴人甲○○行使偽造私文書，足以生損害於公眾及他人罪
刑（處有期徒刑三月）；已詳敘其認定所憑之證據及認定之理由
，自形式上觀察，原判決並無違背法令之情形。上訴人之上訴意
旨略稱：(一)上訴人僅要求證人陳珮瑄補發田新明之全民健康保險
卡，並無以不會寫、不肯寫為由請求、要求陳珮瑄代筆偽造田新
明名義之「健保卡遺失切結書」，更未見到該「健保卡遺失切結
書」。陳珮瑄係因業務疏失恐遭懲處，其證言自有偏頗，且其於
原審亦證稱：「（他有否請求妳或要求妳幫他代筆寫『健保卡遺
失切結書』？）沒有」、「他說不會寫，我才幫他寫」等語，足
見上訴人並無要求代筆「健保卡遺失切結書」，係陳珮瑄基於服
務熱心及申請補發程序而擅自代寫，原判決對此有利於上訴人之
證言未說明不採納之理由，有判決理由不備之違法。(二)原判決以
陳珮瑄證稱：「（當時甲○○是否同意妳代筆？）是，他有看，
看與同意是相同意思」等語，為不利上訴人之認定，但陳珮瑄上
開供詞顯係個人推測之詞，且陳珮瑄亦供稱：「方便會員，所以
沒有要求他提出證件，而且他有說田新明是他太太，聯絡地址與
身分證號碼，是我從電腦上找出資料再抄上去」等語，依上開證
言，如「健保卡遺失切結書」係在上訴人面前所作，何以陳珮瑄
未要求在其上按捺指印，或於「田新明」名下加載「甲○○代」
，且地址載田新明娘家地址，原判決採信陳珮瑄之證言，有違證
據法則。(三)上訴人所提出之錄音帶談話內容是陳珮瑄於庭外與上
訴人談及至該工會申請補發全民健康保險卡之程序，與本案事實
有重要關連，原判決竟以係屬傳聞證據，並無證據能力，認無勘
驗必要，自有證據調查未盡之違法等語。
惟查：一、原判決依憑告訴人田新明於偵查至原審審理，均指訴
其並未前往辦理補發全民健康保險卡，陳珮瑄於偵查至原審審理
時分別證稱：「因當時甲○○來辦時，他說不會寫，我才幫忙的
，他一直不肯寫，我事後才知他是老師」、「遺失切結書是我幫
甲○○填寫的，他到工會說他太太的健保卡不見了，要申請補發
，按照程序需有切結書才能向健保局換卡。我有拿切結書給他，
但他說不會寫，我才幫他寫。他曾經到工會幫他太太繳過保費。
之前他曾經來繳過保費，為了方便會員，所以沒有要求他提出證
件，而且他有說田新明是他太太。聯絡地址是我從電腦上找出資
料再抄上去」、「他來工會說他太太的健保卡遺失，請我們幫他
開一張他太太的健保卡給他，我拿一張遺失切結書請他填寫，他
說他不會寫，之後我就幫他代筆」、「（他是否利用妳代筆偽造
切結書？）對。我根本不知道甲○○是一位老師，一般來說若是
會員說他不會寫，我們都會幫他們代筆，因會員的教育程度有時
比較低。他說他不會寫，我不知道他是真的或是假的。（當時甲
○○是否有同意妳代筆？）是，他有看，看與同意是相同意思」
等語，及卷附之「健保卡遺失切結書」、田新明之全民健康保險
卡Ｂ卡等證據，詳為說明其認定上訴人有利用無犯罪故意之陳珮
瑄偽造並行使田新明名義之「健保卡遺失切結書」之理由，並說
明不得因上訴人未於「健保卡遺失切結書」上捺手印，於「田新
明」名下加載「甲○○代」等字，即認其未見過該「健保卡遺失
切結書」，於理由內予以指駁說明；經核並無判決理由不備、採
證違背證據法則或證據調查未盡之違法可言。至陳珮瑄於原審證
稱代寫後上訴人有看，看與同意相同等語，無違於經驗法則，顯
非證人之推測之詞。至陳珮瑄固稱上訴人並未要求其代筆，但申
請補發依程序既需填寫「健保卡遺失切結書」，上訴人已表明不
會寫，陳珮瑄始予以代筆，以符合規定，上開證言，自難謂係屬
有利上訴人之證據。另原判決既認本件事證明確，因而對上訴人
所提出之其與陳珮瑄之談話錄音帶，敘明無再為勘驗之必要，因
而未再為無益之調查，亦難謂違法。上訴意旨(一)(二)(三)無非係就原
審採證認事之適法職權行使及原判決已說明之事項，再為事實上
之爭執，均非適法之上訴理由。其他上訴意旨並未依據卷內資料
具體指摘原判決究係如何違背法令，殊非適法之第三審上訴理由
。綜上，應認上訴人之上訴違背法律上之程式，予以駁回。
據上論結，應依刑事訴訟法第三百九十五條前段，判決如主文。
中    華    民    國  九十五  年    十    月    五    日
                      最高法院刑事第十二庭
                          審判長法官  林  永  茂
                                法官  洪  文  章
                                法官  蘇  振  堂
                                法官  蕭  仰  歸
                                法官  何  菁  莪
      本件正本證明與原本無異
                                      書  記  官
中    華    民    國  九十五  年    十    月   十四   日
                                                      Ｊ


司法院資訊處製作；財團法人民間司法改革基金會備份。
